【裁判字號】    99,訴,414
【裁判日期】    990429
【裁判案由】    毒品危害防制條例
【裁判全文】
臺灣臺北地方法院刑事判決               99年度訴字第414號
公  訴  人  臺灣臺北地方法院檢察署檢察官
被      告  乙○○
指定辯護人  本院公設辯護人  甲○○  
上列被告因違反毒品危害防制條例案件，經檢察官提起公訴（99
年度偵字第3726號），本院判決如下：
    主  文
乙○○販賣第三級毒品，處有期徒刑參年。扣案第三級毒品愷他
命拾包（驗餘淨重玖佰參拾貳點零捌公克）及包裝塑膠袋拾只均
沒收。
    事  實
一、乙○○前曾於民國97年間因違反槍砲彈藥刀械管制條例案件
    ，經臺灣苗栗地方法院判處有期徒刑1年6月，緩刑5年確定
    ，現仍在緩刑期中，詎仍不知悔改，其明知愷他命係經我國
    主管機關列管之第三級毒品，不得擅自持有、轉讓或販賣，
    竟為意圖轉售營利之目的，於民國99年1月31日7、8時許，
    在臺北縣土城市某處，以每公克愷他命220元之代價，向綽
    號「阿昇」之成年男子一次販入第三級毒品愷他命950公克
    ，並將上開毒品藏放於其所攜帶之背包中，擬伺機販售予不
    特定人牟利。嗣於同日10時40分許，在臺北市中山區○○○
    路○段65巷、林森北路口為警當場查獲，並扣得第三級毒品
    愷他命共10包（編號A1至A10，驗前總毛重944.28公克，包
    裝塑膠袋總重約12.00公克，隨機抽取編號A1者鑑定，其淨
    重99.86公克，取0.20公克鑑定用罄，餘99.66公克，檢出第
    三級毒品愷他命成分，純度約97%，依據抽測純度值，推估
    編號A1至A10均含愷他命之驗前總純值淨重約904.31公克）
    。
二、案經臺北市政府警察局中山分局報告臺灣臺北地方法院檢察
    署檢察官偵查起訴。
    理  由
一、按被告以外之人於審判外之言詞或書面陳述，除法律有規定
    者外，不得作為證據，刑事訴訟法第159條第1項定有明文。
    又本條所謂「法律有規定者」，係指本法第159條之1至第
    159 條之5及第206條等規定，及性侵害犯罪防治法第15條第
    2項、兒童及少年性交易防制條例第10條第2項、家庭暴力防
    治法第28條第2項、組織犯罪防制條例第12條中有關秘密證
    人筆錄等多種刑事訴訟特別規定之情形。次按法院或檢察官
    得囑託醫院、學校或其他相當之機關、團體為鑑定，或審查
    他人之鑑定，並準用第203條至第206條之1之規定，刑事訴
    訟法第208條第1項定有明文。又檢察官因實務現實需求，就
    特定案件類型認當然有鑑定之必要者，基於檢察一體原則，
    得由該管檢察長概括選任鑑定機關（法務部92年9月1日法檢
    字第0920035083號函參照），是司法警察等偵查輔助人員於
    案件未移送檢察官偵辦前之調查犯罪階段，依據檢察長之概
    括授權，先行將證物送請檢察機關預先核定之專責鑑定人或
    鑑定機關實施鑑定，該鑑定人或鑑定機關亦應視同受承辦檢
    察官所選任或囑託而執行鑑定業務，其等出具之書面鑑定報
    告應屬刑事訴訟法第206條所定之傳聞例外，當具有證據能
    力。查本案卷附之內政部警政署刑事警察局（下稱「刑事警
    察局」）對於扣案毒品所出具之鑑定書，為刑事警察局依檢
    察機關概括授權囑託，執行鑑定職務所出具之書面鑑定報告
    ，依刑事訴訟法第159條第1項及同法第208條第1項準用同法
    第206條第1項之規定，為傳聞法則之例外，得作為本案之證
    據，合先敘明。
二、上揭犯罪事實，業據被告乙○○於本院審理中坦承不諱，並
    有搜索扣押筆錄、扣押物品收據各1件及照片4幀在卷可參，
    且有第三級毒品愷他命共10包扣案可佐。又扣案之10包毒品
    經送刑事警察局鑑定結果，驗前總毛重944.28公克，包裝塑
    膠袋總重約12.00公克，隨機抽取編號A1者鑑定，其淨重
    99.86 公克，取0.20公克鑑定用罄，餘99.66公克，檢出第
    三級毒品愷他命成分，純度約97%，依據抽測純度值，推估
    編號A1 至A10均含愷他命之驗前總純值淨重約904.31公克，
    有刑事警察局99年2月4日刑鑑字第0990015650號鑑定書附卷
    可憑，堪信被告於本院審理中出於任意性之自白應與事實相
    符。是本件事證明確，被告犯行堪以認定，應予依法論科。
三、查愷他命為毒品危害防制條例第2條第2項第3款規定之第三
    級毒品，不得販賣。復按毒品危害防制條例第4條第1、2、3
    項所謂販賣行為，不以販入後復行賣出為必要，祇要以營利
    意思之為目的，而有販入或賣出二者其一之行為，即足構成
    ；行為人持有第三級毒品，有以主觀上營利售賣意圖而販入
    第三級毒品，其雖未及賣出，仍應論以販賣第三級毒品罪既
    遂罪責；或非以營利售賣意圖而販入，或因其他原因而持有
    第三級毒品，嗣起意圖利售賣，著手於販賣行為未及賣出，
    即應成立販賣第三級毒品未遂罪責；如非以營利售賣意圖而
    販入，或因其他原因而持有，嗣起意圖利售賣，尚未著手於
    賣出行為，始成立意圖販賣而持有第三級毒品罪責（最高法
    院90年度臺上字第1898號判決意旨參照）。又販賣毒品罪，
    並不以販入後復行賣出為構成要件，祇須意圖營利而販入或
    售出，甚或「以毒抵債」、「以毒易物」，有一於此，其犯
    罪即屬完成。所謂「意圖」，即犯罪之目的，原則上不以發
    生特定結果為必要，祇須有營利之意圖為已足，不以買賤賣
    貴而從中得利為必要（最高法院97年臺上字第2109號判決意
    旨參照）。查被告向綽號「阿昇」之成年男子購買第三級毒
    品愷他命時，主觀上即有營利之意圖，是其意圖營利而販入
    第三級毒品之所為，係犯毒品危害防制條例第4條第3項販賣
    第三級毒品罪。被告販賣毒品前持有毒品之低度行為，為其
    販賣毒品之高度行為所吸收，不另論罪。又被告涉犯本件犯
    罪時，年僅21歲，年紀尚輕，涉世未深，欠缺社會經驗，其
    因受綽號「阿昇」者之蠱惑，以為農曆過年前夕販售毒品較
    為有利可圖，竟利令智昏，意圖販售第三級毒品愷他命而向
    「阿昇」者購入愷他命，惟於甫販入扣案毒品2、3小時之後
    即為警查獲，並無販出予他人之行為，即未有利得，而所為
    係觸犯最輕法定本刑5年以上有期徒刑之重典，本院衡其犯
    罪情節，實有情輕法重之情形，是就客觀以言，本件實有情
    堪憫恕之處，爰依刑法第59條之規定，就被告所犯販賣第三
    級毒品罪行，酌減其刑。爰審酌被告明知毒品戕害他人身心
    健康甚鉅，竟為謀私利而予販賣，嚴重損及國民健康、影響
    社會治安，應予非難，惟其犯後坦承犯行，非無悔意，態度
    尚佳，且其販入毒品未久後即遭警查獲，未及販出，尚未生
    實質之損害，兼衡其品行、智識程度、扣案毒品數量等一切
    情狀，量處如主文所示之刑，以資懲儆。至被告雖於本院審
    理時自白上開犯行，惟被告於檢察官偵訊時並未自白上開犯
    行，核與毒品危害防制條例第17條第2項「犯第4條至第8條
    之罪於偵查及審判中均自白者，減輕其刑。」之規定不符，
    自不得援引上揭規定為減刑之依據，附此敘明。
四、按依毒品危害防制條例第18條第1項前段之規定，應予沒收
    銷燬之毒品，以經查獲之第一、二級毒品為限。又毒品依其
    成癮性、濫用性及對社會危害性，共分為四級，上開條例並
    就製造、運輸、販賣、意圖販賣而持有、以非法方法使人施
    用、引誘他人施用及轉讓不同品項之毒品等行為，分別定其
    處罰。至施用或持有第三、四級毒品，因其可罰性較低，故
    未設處罰之規定，僅就施用及持有第一、二級毒品科以刑罰
    。然鑑於第三、四級毒品均係管制藥品，特於同條例第11條
    之1明定無正當理由，不得擅自持有；第18條第1項後段復規
    定查獲之第三、四級毒品，無正當理由而擅自持有者，沒入
    銷燬之。從而，依同條例第18條第1項後段應沒入銷燬之毒
    品，專指查獲施用或持有之第三、四級毒品而言；倘係查獲
    製造、運輸、販賣、意圖販賣而持有、以非法方法使人施用
    、引誘他人施用或轉讓第三、四級毒品，既屬同條例相關法
    條明文規定處罰之犯罪行為，即非該條項應依行政程序沒入
    銷燬之範圍。又同條例第19條第1項所定「供犯罪所用或因
    犯罪所得之物」，係指犯第4條至第9條、第12條、第13條或
    第14條第1項、第2項之罪所用或所得之物，不包括毒品本身
    在內，是尚不得援用此項規定為第三、四級毒品之沒收依據
    。再同條例對於查獲之製造、運輸、販賣、意圖販賣而持有
    、以非法方法使人施用、引誘他人施用及轉讓第三、四級毒
    品之沒收，並無特別規定，如其行為已構成犯罪，則該毒品
    即屬不受法律保護之違禁物，應回歸刑法之適用，依刑法第
    38條第1項第1款之規定沒收之，始為適法（最高法院95年度
    臺上字第911號判決意旨參照）。本件扣案之毒品10包（驗
    餘淨重932.08公克），經鑑驗確係毒品危害防制條例第2條
    第2項第3款所規定之第三級毒品，屬違禁物，不問屬於犯人
    與否，應依刑法第38條第1項第1款規定宣告沒收，包裝塑膠
    袋10只，係用以包裝愷他命之物，為被告所有供其犯罪所用
    之物，爰依刑法第38條第1項第2款規定宣告沒收之。
據上論斷，應依刑事訴訟法第299條第1項前段，毒品危害防制條
例第4條第3項，刑法第11條前段、第59條、第38條第1項第1款、
第2款，判決如主文。
本案經檢察官沈志成到庭執行職務。
中    華    民    國    99     年    4    月    29    日

                  刑事第十五庭  審判長法  官 廖紋妤 
                                      法  官 吳麗英 
                                      法  官 黃桂興  
以上正本證明與原本無異。
如不服本判決，應於收受送達後10日內向本院提出上訴書狀，並
應敘述具體理由；其未敘述上訴理由者，應於上訴期間屆滿後20
日內向本院補提理由書（均須按他造當事人之人數附繕本）「切
勿逕送上級法院」。
                                      書記官  陳品潔
中    華    民    國    99     年    4    月    29    日

附錄本案論罪科刑法條全文：
毒品危害防制條例第4條第3項
製造、運輸、販賣第三級毒品者，處5 年以上有期徒刑，得併科
新臺幣7 百萬元以下罰金。

司法院資訊處製作；財團法人民間司法改革基金會備份。
